臺灣高等法院刑事判決
110年度上訴字第549號
上訴人  王志強
即被告          
              
              
                
上列上訴人因妨害公務案件，不服臺灣桃園地方法院108年度審
訴緝字第42號，中華民國109年9月3日第一審判決（起訴案號：
臺灣桃園地方檢察署107年度偵字第26685號）提起上訴，判決如
下：
    主    文
原判決撤銷。
王志強犯損壞公務員職務上掌管之物品罪，處有期徒刑參月，如
易科罰金，以新臺幣壹仟元折算壹日。
    犯罪事實
一、民國107年9月22日上午2時25分許，桃園市政府警察局保安
    警察大隊員警李世安駕駛000-0000號牌巡邏車，搭載員警李
    世勳、向恩璇共同執行巡邏勤務，於桃園市○○區○○路00號，
    發現王志強駕駛0000-00 號牌自用小客車搭載陳祖傑，違規
    停車，攔檢盤查。王志強唯恐持有毒品犯行遭查獲，明知巡
    邏車是警用車輛，員警李世安身著制服是具有法定職務依法
    執行職務公務員，竟基於妨害公務、毀損公務員職務上掌管
    物品故意，駕駛上述車輛倒車，然後向前行駛，衝撞巡邏車
    右前車頭，欲加速逃離。造成巡邏車右前方葉子板擦損、副
    駕駛座車門凹陷毀損。經李世安下車擊破王志強所駕車輛(
    起訴書及原判決誤載為警車號牌）車窗，王志強才停車。經
    警以現行犯逮捕，並於王志強所駕車內查獲毒品等違禁品（
    另案偵辦）。
二、案經桃園市政府警察局刑事警察大隊移請臺灣桃園地方檢察
    署檢察官偵查起訴。
    理    由
一、證據能力：
(一)被告以外之人於審判外之陳述，雖不符前4條之規定，而當
    事人於審判程序同意作為證據，法院審酌該言詞或書面陳述
    作成之情況，認為適當者，得為證據。當事人、代理人或辯
    護人於法院調查證據時，知有第159條第1項不得為證據之情
    形，而未於言詞辯論終結前聲明異議者，視為有前項同意。
    刑事訴訟法第159條之5第1項、第2項明文規定。被告以外之
    證人於警詢之證述，經依法踐行調查證據程序，檢察官、被
    告均知有該證詞，而不爭執各項證據之證據能力，且未於言
    詞辯論終結前聲明異議，審酌證人筆錄作成之情況，並無在
    非自由意志情況下所為陳述，認為適當，依刑事訴訟法第15
    9條之5第2項規定，有證據能力。
(二)其餘憑以認定被告犯罪事實之非供述證據，查無違反法定程
    序取得之事實，依同法第158條之4規定反面解釋，均有證據
    能力。
二、被告坦承於上述時地，駕車撞擊巡邏車；但否認具有妨害公
    務及損壞公務員職務上掌管物品故意，辯解略稱：當時警方
    還沒鳴笛，以為是仇人。警方敲車窗告知，才知對方是警察
    。因車上有毒品而緊張，誤踩油門，沒有故意要撞警車，碰
    到葉子板就停下來了。當時已與警方和解，已經全額賠償警
    方車損及醫藥費，確實不是故意衝撞警車。
三、認定犯罪事實所憑證據及理由：
(一)上述事實經過，被告並不爭執，核與證人陳祖傑之證述大致
    相符，並有自願受搜索同意書、桃園市政府警察局保安警察
    大隊搜索扣押筆錄暨扣押物品目錄表、刑案現場照片、警員
    李世安之職務報告、桃園市政府警察局保安警察大隊109年3
    月16日桃警保大行字第1090001821號函、行車紀錄器影像光
    碟片、原審勘驗筆錄可憑。
(二)被告辯解均不足採信之論斷：
  1.原審勘驗員警密錄器錄影結果略為：「警車開到被告所駕駛
    的車輛旁邊，以車頭擋住被告之去路後鳴放警笛並閃警用燈
    光後，被告駕車往其左前方前進，因與警察發生碰撞而停止
    。」（原審卷第358頁）並當庭播放錄影檔，提示密錄器錄
    影勘驗筆錄，被告對勘驗結果及筆錄，均表示無意見（原審
    卷第358、387頁）。
  2.刑案現場照片、密錄器畫面及勘驗筆錄顯示，被告所駕車輛
    與巡邏車相當接近，依此距離及現場燈光、環境，被告足以
    認知靠近之車輛是警用巡邏車；況且，被告駕車碰撞巡邏車
    之前，警方已經鳴笛閃燈，並由身著制服之員警下車要求被
    告熄火受檢，已經證人陳祖傑明確證述，並有員警李世安之
    職務報告、桃園市政府警察局保安警察大隊109年3月16日桃
    警保大行字第1090001821號函可證。被告辯稱：他們(警方)
     沒有開燈，晚上視線不好，沒有看到是警車，還沒鳴笛的
    時候以為是仇人，緊張所以踩油門；於本院再辯稱：我誤踩
    油門，我緊張嘛，我車上有毒品，他(警車)從後面來我不知
    道是警車，他沒有開警示燈（本院卷第81頁）顯然與卷證事
    實不相符。
  3.員警以巡邏車廣播要求被告熄火受檢，並將巡邏車停駐於被
    告所駕車輛左前方，擋住去路，被告仍駕車撞擊巡邏車，致
    巡邏車右前方葉子板擦損掉漆及副駕駛座車門凹陷等事實，
    已經被告坦承（偵卷第5頁）足認被告明知遭警方巡邏攔阻
    ，為隱匿毒品犯行，逃避查緝，不惜以身試法，先倒車然後
    向前行駛，衝撞巡邏車。客觀錄影紀錄證實被告先駕車撞擊
    後車，再向前衝撞巡邏車，並且前後接連2次，顯然是被告
    己意控制的駕駛行為，並非所辯之偶然誤踩油門。被告具有
    妨害公務執行與損壞公務員職務上掌管物品之犯意與犯行，
    事證明確，可以認定，應依法論科。
四、核被告所為，係犯刑法第135條第1項對於公務員依法執行職
    務時施強暴罪、第138條損壞公務員職務上掌管之物品罪。
    一行為同時觸犯2罪名，想像競合犯，依刑法第55條規定，
    從一重之刑法第138條損壞公務員職務上掌管之物品罪處斷
    。
五、撤銷改判及科刑審酌事由：
(一)原審為被告科刑判決諭知，雖有論據；然查，被告明知員警
    李世安所駕車輛是警用巡邏車，員警李世安穿著制服具有法
    定職務依法執行職務，仍然前後接連2次駕車衝撞巡邏車，
    具有妨害公務執行與損壞公務員職務上掌管物品故意。原審
    認定被告僅屬未必故意，並非妥適。被告上訴仍持相同辯解
    否認犯行，雖無理由，基於如上所述，原判決應撤銷改判。
(二)審酌被告公然挑戰公權力，無視法治，前案紀錄共37頁(本
    院卷第31至68頁) 犯後矢口否認，未見悔悟，參酌被告陳述
    已經賠償車損，員警醫藥費、教育程度、做鐵工日薪新台幣
    1千元，家庭經濟及生活狀況等一切情狀，量處如主文第2項
    所示之刑，並諭知易科罰金折算標準。
據上論斷，依刑事訴訟法第369條第1項前段、第364條、第299條
第1項前段，刑法第135條第1項、第138條、第55條、第41條第1
項前段，刑法施行法第1條之1第1項、第2項前段，判決如主文。
本案經檢察官王遠志偵查起訴，檢察官李吉祥到庭執行職務。
中　　華　　民　　國　　110 　年　　4 　　月　　28　　日
    　　　　　　　　　刑事第二庭審判長法　官  周盈文
　　    　　　　　　　　　　　　　　  法　官  錢建榮
      　　　　　　　　　　　　　　　  法　官　郭豫珍
以上正本證明與原本無異。
如不服本判決，應於收受送達後20日內向本院提出上訴書狀，其
未敘述上訴之理由者並得於提起上訴後20日內向本院補提理由書
（均須按他造當事人之人數附繕本）「切勿逕送上級法院」。
                                      書記官  葉書豪
中　　華　　民　　國　　110 　年　　4 　　月　　28　　日
附錄：本案論罪科刑法條全文　　　　　　　　　　　　　　
中華民國刑法第135條
對於公務員依法執行職務時，施強暴脅迫者，處3 年以下有期徒
刑、拘役或3 百元以下罰金。
意圖使公務員執行一定之職務或妨害其依法執行一定之職務或使
公務員辭職，而施強暴脅迫者，亦同。
犯前二項之罪，因而致公務員於死者，處無期徒刑或7 年以上有
期徒刑；致重傷者，處3 年以上、10年以下有期徒刑。
中華民國刑法第138條
毀棄、損壞或隱匿公務員職務上掌管或委託第三人掌管之文書、
圖畫、物品，或致令不堪用者，處五年以下有期徒刑。